【裁判字號】    98,簡上,1469
【裁判日期】    990226
【裁判案由】    詐欺
【裁判全文】
臺灣板橋地方法院刑事判決            98年度簡上字第1469號
上  訴  人  臺灣板橋地方法院檢察署檢察官
被      告  辛○○
上列上訴人因被告詐欺案件，不服本院中華民國98年10月28日98
年度簡字第7877號第一審簡易判決（聲請簡易判決處刑案號：臺
灣板橋地方法院檢察署98年度偵字第22300 號；移送併辦案號：
臺灣板橋地方法院檢察署98年度少連偵第174 號、臺灣臺中地方
法院檢察署98年度偵字第22332 號、第22868 號、第23787 號）
提起上訴，暨臺灣台中地方法院檢察署檢察官移送併案審理（98
年度偵字第26662 號），本院管轄之第二審合議庭判決如下：
    主  文
原判決撤銷。
辛○○幫助意圖為自己不法之所有，以詐術使人將本人之物交付
，處拘役伍拾玖日，如易科罰金，以新臺幣壹仟元折算壹日。
    事  實
一、辛○○於民國98年7 月11日，在奇摩豆豆聊天室，認識某真
    實姓名年籍均不詳、自稱「王騰飛」之成年男子後，獲悉「
    王騰飛」有意以每日新臺幣（下同）1,000 元租用他人帳戶
    ，辛○○依一般社會生活之通常經驗，已可預見其果將金融
    機構帳戶提供予不熟識之「王騰飛」網友使用，有遭詐騙集
    團持以做為詐騙他人款項之取款帳戶使用的可能，竟仍因貪
    圖小利，猶基於幫助詐欺取財之不確定故意，於98年7 月12
    日，在某便利商店，將其於彰化商業銀行臺中分行所開立之
    00000000000000號帳戶提款卡，以宅配方式，寄至臺北市○○區○○街79號「黑貓」宅急便服務站予「王騰飛」收受，
    且旋再以電話告知「王騰飛」前開帳戶提款卡密碼，而以此
    方式幫助「王騰飛」所屬詐欺集團成員從事詐欺取財犯行，
    嗣該等詐欺集團成員取得上開帳戶後，即共同基於意圖為自
    己不法所有之犯意聯絡，在奇摩拍賣網站，刊登販售照相機
    、變速小摺疊車、手機、百貨公司禮券、照相機、液晶螢幕
    、筆記型電腦等不實拍賣、交易訊息，致戊○○、壬○○、
    己○○、甲○○、丁○○、乙○○、丙○○、庚○○等人陷
    於錯誤而下標購買如附表所示之物品，並於附表所示時間匯
    款至辛○○上開彰化商業銀行臺中分行帳戶內（詳細之被害
    人、匯款時間、匯款金額、下標購買物品，均如附表所示）
    。
二、案經臺北縣政府警察局三峽分局移送臺灣板橋地方法院檢察
    署檢察官偵查後聲請簡易判決處刑及臺北縣政府警察局中和
    第一分局報告臺灣板橋地方法院檢察署檢察官暨臺灣台中地
    方法院檢察署檢察官偵查後移送併案審理。
    理    由
一、證據能力：
    按刑事訴訟法第159 條第1 項雖規定，被告以外之人於審判
    外之言詞或書面陳述，除法律有規定外，不得作為證據。惟
    依同法第159 條之5 第1 項、第2 項規定，經當事人於審判
    程序同意作為證據，法院審酌該言詞陳述或書面陳述作成時
    之情況，認為適當者，亦得為證據。當事人、代理人或辯護
    人於法院調查證據時，知有第159 條第1 項不得為證據之情
    形，而未於言詞辯論終結前聲明異議者，視為有前項之同意
    （指同條第1 項之同意作為證據），此乃第159 條第1 項所
    容許，得作為證據之例外規定之一；經查，本案被告及檢察
    官於言詞辯論終結前，均未就所調查之證據主張有刑事訴訟
    法第159 條第1 項不得為證據之情形，本院復審酌各該證據
    作成時之情況，認為適當，是本案經調查之證據均有證據能
    力，合先敘明。
二、認定犯罪事實所憑之證據及理由：
(一)、訊據被告對上揭犯罪事實，於本院審理時坦承不諱，併經證
    人戊○○、丁○○、壬○○、己○○、甲○○、乙○○、丙○○、庚○○於警詢時證述稽詳，且有被告在彰化商業銀行
    臺中分行所開立前開帳戶之個人戶顧客資料卡、存款存摺-
    交易明細查詢、奇摩拍賣網站網頁列印資料、中國信託轉帳
    交易單據、郵政跨行匯款申請書、郵政自動櫃員機交易明細
    表等附卷可憑。
(二)、按一般詐欺集團常以向不特定人收購或租用金融帳戶存摺之
    方法而從事如同本案之詐欺犯罪模式，報章、雜誌、電視多
    有報導；茲被告雖未必對於租用帳戶犯罪集團成員之詐欺對
    象、手法等內容知之甚詳，但其依社會生活之通常經驗仍應
    可得預見系爭帳戶有可能遭犯罪集團持以做為詐騙他人款項
    犯罪所用之帳戶，並執為防止司法機關追查詐騙集團成員本
    身而使用之工具，然其對該可能發生之幫助詐欺犯罪事實仍
    予漠視，並遽交付系爭金融機構帳戶提款卡、密碼等物與僅
    因網路聊天室認識而顯不熟識之網友，難謂被告對於幫助他
    人詐欺犯罪，無何不確定故意。
(三)、綜上，足徵被告自白核與事實相符，可以採信；本件事證明
    確，被告犯行堪以認定。
三、應適用之法律
    按幫助犯之成立，主觀上行為人須有幫助故意，客觀上須有
    幫助行為，意即須對於犯罪與正犯有共同之認識，而以幫助
    之意思，對於正犯資以助力，而未參與實施犯罪之行為者而
    言（參照最高法院75年度臺上字第1509號、88年度臺上字第
    1270號判決意旨）；查本件被告將金融帳戶之提款卡、密碼
    等物交付「王騰飛」轉供詐欺集團使用，使該詐欺集團得持
    之做為對被害人戊○○、丁○○、壬○○、己○○、甲○○
    、乙○○、丙○○、庚○○等人實行詐欺取財犯罪之取款工
    具，核被告所為，顯係基於幫助他人實行詐欺取財犯罪之犯
    意，且所為提供金融帳戶之行為，亦屬刑法詐欺罪構成要件
    以外之行為，應係犯刑法第30條第1 項前段、刑法第339 條
    第1 項之幫助詐欺取財罪；被告以一交付金融帳戶之提款卡
    及密碼予犯罪集團成員使用之幫助詐欺行為，使得詐欺集團
    分別詐騙戊○○、丁○○、壬○○、己○○、甲○○、乙○○、丙○○、庚○○等人之財物，係以一行為觸犯數個相同
    罪名，為同種想像競合犯，應依刑法第55條規定，僅從一重
    處斷即可；又被告以幫助之意思，參與構成要件以外之行為
    ，為幫助犯，爰依刑法第30條第2 項規定，依正犯之刑減輕
    之；至檢察官雖原僅就被告幫助詐欺戊○○部分，聲請簡易
    判決處刑，然被告幫助詐欺丁○○、壬○○、己○○、甲○○、乙○○、丙○○、庚○○部分，核與聲請簡易判決處刑
    書所載之被告幫助詐欺戊○○部分，具有想像競合犯之裁判
    上一罪關係，且經檢察官於原審（臺灣板橋地方法院檢察署
    98年度少連偵第174 號、臺灣臺中地方法院檢察署98年度偵
    字第22332 號、第22868 號、第23787 號）及本院審理中（
    臺灣台中地方法院檢察署98年度偵字第26662 號）移送併案
    審理，業如前述，即為聲請簡易判決處刑效力所及，本院自
    得併予審究，附此敘明。
四、撤銷原審判決併改判之理由：
    本件被告前開犯行事證明確，原審予以論罪科刑，固非無由
    ，惟被告本件提供「王騰飛」，並遭轉交詐欺集團成員使用
    之系爭銀行帳戶提款卡等物，除原審判決所認定之戊○○、
    丁○○、壬○○、己○○、甲○○、乙○○、丙○○部分因
    受騙而匯款至系爭帳戶外，尚另有庚○○亦遭詐騙而匯款至
    系爭帳戶，此部分事實且經檢察官於本院審理中移送併案審
    理，復與聲請簡易判決處刑部分具有想像競合犯之裁判上一
    罪關係，本院自應一併審理；惟原審就此部分，既未及審酌
    ，仍容有未恰，是原審判決因有上開瑕疵，且經上訴人即臺
    灣板橋地方法院檢察署檢察官以之為由提起上訴，亦有理由
    ，自應由本院合議庭將原判決予以撤銷改判。
五、科刑審酌事由：
    茲審酌被告提供帳戶與人使用，所為已影響社會正常交易安
    全，增加被害人尋求救濟之困難，並使犯罪之追查趨於複雜
    ，兼衡其生活狀況、智識程度以及犯罪後坦認犯行之態度等
    一切情狀，改處如主文第二項所示之刑，並諭知如易科罰金
    之折算標準，以示儆懲；又本案被告並未賠償被害人所受損
    失，亦未獲取被害人宥恕，本院因認被告前開所受刑之宣告
    ，尚無由併為緩刑之諭知，附此敘明。
據上論斷，應依刑事訴訟法第455 條之1 第1 項、第3 項、第36
9 條第1 項前段、第364 條、第299 條第1 項前段，刑法第30條
第1 項前段、第2 項、第339 條第1 項、第55條、第41條第1 項
前段，刑法施行法第1 條之1 第1 項、第2 項前段，判決如主文
。
本案經檢察官高智美到庭執行職務。
中    華    民    國    99    年    2     月    26    日
                  刑事第十九庭    審判長法  官  曾淑娟
                                        法  官  鄧雅心
                                        法  官  陳明偉
附表：
┌──┬─────┬──────┬─────┬───────┐
│編號│被害人、匯│匯款時間    │ 匯款金額 │ 下標購買物品 │
│    │款地點    │            │          │              │
├──┼─────┼──────┼─────┼───────┤
│  1 │壬○○至中│98年7月14日 │10,000元  │變速小折疊車  │
│    │壢某便利商│0時56分     │          │              │
│    │店ATM 自動│            │          │              │
│    │櫃員機作匯│            │          │              │
│    │款        │            │          │              │
├──┼─────┼──────┼─────┼───────┤
│  2 │己○○至羅│98年7月14日 │6,000元   │手機          │
│    │東郵局臨櫃│9時         │          │              │
│    │匯款      │            │          │              │
├──┼─────┼──────┼─────┼───────┤
│  3 │甲○○至台│98年7月14日 │6,500元   │筆記型電腦    │
│    │北市尊賢郵│9時30分     │          │              │
│    │局提匯款機│            │          │              │
│    │操作匯款  │            │          │              │
├──┼─────┼──────┼─────┼───────┤
│  4 │丁○○在台│98年7月14日 │6,300元   │新光三越百貨禮│
│    │北市自宅線│11時        │          │券            │
│    │上轉帳    │            │          │              │
├──┼─────┼──────┼─────┼───────┤
│  5 │戊○○至臺│98年7月14日 │5,000元   │SONY T900 數位│
│    │北縣三峽鎮│11時11分    │          │相機          │
│    │民生街66號│            │          │              │
│    │郵局ATM 自│            │          │              │
│    │動櫃員機操│            │          │              │
│    │作匯款    │            │          │              │
├──┼─────┼──────┼─────┼───────┤
│  6 │乙○○至彰│98年7月14日 │3,660元   │液晶螢幕      │
│    │化縣鹿港鎮│12時29分    │          │              │
│    │復興路某便│            │          │              │
│    │利商店ATM │            │          │              │
│    │自動櫃員機│            │          │              │
│    │操作匯款  │            │          │              │
├──┼─────┼──────┼─────┼───────┤
│  7 │丙○○至後│98年7月14日 │7,900元   │筆記型電腦    │
│    │龍郵局ATM │13時6分許   │          │              │
│    │自動櫃員機│            │          │              │
│    │操作匯款  │            │          │              │
├──┼─────┼──────┼─────┼───────┤
│  8 │庚○○在台│98年7月14日 │4,250元   │液晶螢幕      │
│    │中市自宅網│10時        │          │              │
│    │路ATM 操作│            │          │              │
│    │匯款      │            │          │              │
└──┴─────┴──────┴─────┴───────┘
以上正本證明與原本無異
本件不得上訴
                                        書記官  陳玉心
中    華    民    國    99    年    2     月    26    日
附錄本案論罪科刑法條全文：
刑法第339條
意圖為自己或第三人不法之所有，以詐術使人將本人或第三人之
物交付者，處5 年以下有期徒刑、拘役或科或併科1 千元以下罰
金。
以前項方法得財產上不法之利益或使第三人得之者，亦同。
前二項之未遂犯罰之。


司法院資訊處製作；財團法人民間司法改革基金會備份。
